【裁判字號】    99,交聲,58
【裁判日期】    990226
【裁判案由】    違反道路交通管理處罰條例聲明異議
【裁判全文】
臺灣臺東地方法院交通事件裁定          99年度交聲字第58號
原處分機關  交通部公路總局高雄區監理所臺東監理站
異  議  人
即受處分人  甲○○
上列異議人即受處分人因違反道路交通管理處罰條例案件，對於
交通部公路總局高雄區監理所臺東監理站於民國99年2 月11日所
為之處分（原處分案號：東監違裁字第裁81-T00000000號），聲
明異議，本院裁定如下：
    主  文
異議駁回。
    理  由
一、原處分意旨略以：異議人即受處分人（以下稱受處分人）甲
    ○○於民國99年1月1日18時10分許，駕駛車牌號碼 5279-TF
    號自用小貨車，行經臺東縣臺東市○○○路與民航路口北側
    時，現場因前方50公尺處之交通事故而有民眾王國泰駕駛之
    車牌號碼 1027-JN號自用小客車停置於事故現場後方作警示
    用，受處分人原應注意前方路況而為駕駛，竟疏於注意而致
    撞上前開自小客車車尾，且未停留現場處理而駕車逃逸，經
    警以東警交字第 T00000000號舉發違反道路交通管理事件通
    知單，舉發受處分人有「汽車駕駛人駕駛汽車肇事無人員受
    傷逃離現場」之違規，並經原處分機關即交通部公路總局高
    雄區監理所臺東監理站（下稱原處分機關）於99年2 月11日
    ，依道路交通管理處罰條例第62條第1 項，以東監違裁字第
    裁81-T00000000號裁決書，認受處分人有「汽車駕駛人駕駛
    汽車肇事，無人受傷或死亡而未依規定處置逃逸」之違規，
    裁處受處分人罰鍰新臺幣（下同）3,000元，吊扣駕駛執照1
    個月，並施以道路交通安全講習等語。
二、異議意旨略以：受處分人於99年1月1日18時10分許駕車行經
    臺東縣臺東市○○○路與民航路口北側時，因當時天色已暗
    ，適逢連續假日，車流量多，前方路況不明來不及反應以致
    肇事，而對方王國泰先生又仍在交通指揮下，受處分人因高
    血壓及眩暈等不適症狀，因此先行返家休息及就醫云云。
三、按汽車駕駛人駕駛汽車肇事，無人受傷或死亡而未依規定處
    置者，處1,000元以上3,000元以下罰鍰；逃逸者，並吊扣其
    駕駛執照1個月至3個月。又汽車駕駛人違規肇事受吊扣駕駛
    執照處分者，應接受道路交通安全講習，道路交通管理處罰
    條例第62條第1 項、第24條第1項第1款亦分別規定甚明。而
    道路交通管理處罰條例第62條第1 項規定所稱「依規定處置
    」，應指依道路交通事故處理辦法第3條第4款：「不得任意
    移動肇事車輛及現場痕跡證據。但無人傷亡且車輛尚能行駛
    ，或有人受傷且當事人均同意移置車輛時，應先標繪車輛位
    置及現場痕跡證據後，將車輛移置不妨礙交通之處所」，及
    同條第 5款：「通知警察機關。但無人受傷或死亡且當事人
    當場自行和解者，不在此限」。是汽、機車駕駛人駕駛、騎
    乘汽、機車發生交通事故，其無人傷亡且車輛尚能行駛者，
    不論其責任之歸屬為何，應先標繪車輛位置及現場痕跡證據
    後，將車輛移置不妨礙交通之處所；在無人受傷或死亡之情
    形，除當事人間當場自行和解者外，仍應通知警察機關。
四、經查：本件受處分人甲○○雖以前述理由具狀聲明異議，惟
    受處分人於上揭時、地駕駛前開自小貨車，與他人汽車發生
    擦撞而肇事後，未對車輛位置及現場痕跡證據為適當標繪，
    且未與被撞車主和解或經其同意前，即擅自將車輛駛離，亦
    未立即通知警察機關處理等情，為受處分人不爭執否認，並
    有臺東縣警察局東警交字第 T00000000號舉發違反道路交通
    管理事件通知單在卷可稽。又參諸上開道路交通事故處理辦
    法第 3條第4款、第5款之規定可知，發生交通事故時，駕駛
    人或肇事人不得任意移動肇事車輛及現場痕跡證據；且無人
    傷亡且車輛尚能行駛，或有人受傷且當事人均同意移置車輛
    時，仍應先標繪車輛位置及現場痕跡證據後，將車輛移置不
    妨礙交通之處所，並通知警察機關，而衡酌受處分人既坦認
    其於前揭時地駕駛上開車輛肇事，而未依規定處置即離去之
    事實，足徵受處分人確有於上開時間、地點肇事後，未對車
    輛位置及現場痕跡證據為適當標繪，且未與被撞車主當場和
    解，即擅自將車輛駛離，亦未立即通知警察機關處理之事實
    ，洵堪認定，是受處分人聲明異議理由謂其無肇事逃逸之故
    意云云，委無足採。至於受處分人於接獲舉發機關通知後，
    如何與被害人達成和解等情，係屬事後態度問題，與本件交
    通罰責是否成立無涉，附此敘明。
五、綜上所述，受處分人確有於前揭時地駕駛上開車輛肇事，無
    人受傷或死亡而未依規定處置並逃逸之違規行為，是原處分
    機關依前揭道路交通管理處罰條例第62條第1項、第24條第1
    項第1 款及違反道路交通管理事件統一裁罰基準及處理細則
    第41條、第43條、第44條及第67條規定，裁處受處分人罰鍰
    3,000元，並吊扣駕駛執照1個月及施以道安講習，其認事用
    法核無違誤，本件受處分人之異議為無理由，應予駁回。
六、依道路交通案件處理辦法第19條前段，裁定如主文。
中    華    民    國    99    年    2     月    26    日
                  交通法庭   法  官  陳義忠
以上正本證明與原本無異。
如不服本裁定，應於裁定送達後5日內向本院提出抗告狀（須附
繕本）。
「切勿逕送上級法院」
                             書記官  王希文
中    華    民    國    99    年    2     月    26    日

司法院資訊處製作；財團法人民間司法改革基金會備份。
